臺灣高雄地方法院刑事判決　　　　　　100年度審訴字第197號
公　訴　人　臺灣高雄地方法院檢察署檢察官
被　　　告　薛宗福
上列被告因違反毒品危害防制條例案件，經檢察官提起公訴（99
年度毒偵字第6923號），嗣於本院準備程序中，被告就被訴事實
為有罪之陳述，經本院告知簡式審判程序之旨，並聽取被告與公
訴人之意見後，合議庭裁定由受命法官獨任進行簡式審判程序，
判決如下：
    主  文
薛宗福施用第一級毒品，累犯，處有期徒刑壹年；又持有第一級
毒品，累犯，處有期徒刑伍月，扣案之第一級毒品海洛因壹包（
驗前淨重零點零伍肆公克、驗後淨重零點零肆肆公克）沒收銷燬
之。應執行有期徒刑壹年月，扣案之第一級毒品海洛因壹包（
驗前淨重零點零伍肆公克、驗後淨重零點零肆肆公克）沒收銷燬
之。
    事  實
一、薛宗福曾於民國89年間因施用毒品案件，經本院以89年度毒
    聲字第1106號裁定送觀察、勒戒後，認有繼續施用毒品傾向
    ，再經裁定令入戒治處所施以強制戒治，於90年6 月11日執
    行完畢，並經臺灣高雄地方法院檢察署檢察官以90年度戒毒
    偵字第738 號不起訴處分確定。於前開戒治執行完畢釋放後
    5 年內，復於94年間因施用毒品案件，經本院分別以94年度
    簡字第3793號、94年度訴字第656 號判處有期徒刑5 月、11
    月確定，並經本院裁定應執行刑為有期徒刑1 年2 月確定，
    於95年7 月18日執行完畢。復於96年間，因施用毒品三案件
    ，分別經本院以96年度訴字第1566號判決判處有期徒刑1 年
    4 月確定（此罪嗣經裁定減刑為有期徒刑8 月確定），以96
    年度訴字第3961號判決判處有期徒刑1 年確定，及以96年度
    訴字第4593號判決判處有期徒刑9 月確定，上開三案嗣經裁
    定合併定應執行有期徒刑2 年3 月確定，於98年12月8 日縮
    刑期滿執行完畢。
二、詎薛宗福仍不知戒絕毒癮，明知海洛因經公告列為毒品危害
    防制條例第2 條第2 項第1 款之第一級毒品，不得非法持有
    、施用：(一)基於施用第一級毒品海洛因之犯意，於99年9 月
    16日上午8 時許，在其位於高雄市○○區○○路216 號之住
    處廁所內，以將海洛因摻水置入針筒內注射身體之方式，施
    用第一級毒品海洛因1 次；(二)復基於持有第一級毒品海洛因
    之犯意，於同日下午5 時許，在高雄市○○區○○路橋下巷
    子旁某處，以新臺幣300 元之代價，向盧水順（檢察官另案
    偵辦中）購得第一級毒品海洛因1 包而無故持有之。嗣於同
    日下午5 時6 分許，在上開住所前，經警鎖定攔檢盤查，並
    扣得其所有之上開第一級毒品海洛因1 包（驗前淨重0.054
    公克、驗後淨重0.044 公克），復經其同意採尿送驗，檢驗
    結果呈嗎啡陽性反應，始悉上情。
三、案經高雄市政府警察局鼓山分局移送臺灣高雄地方法院檢察
    署檢察官偵查起訴。
    理  由
一、被告薛宗福所犯係死刑、無期徒刑、最輕本刑為3 年以上有
    期徒刑以外之罪，其於準備程序就前揭被訴事實為有罪之陳
    述，經受命法官告知簡式審判程序之旨，並聽取其與公訴人
    意見後，本院認無不得或不宜改依簡式審判程序進行之處，
    爰依刑事訴訟法第273 條之1 第1 項、第284 條之1 ，裁定
    本件由受命法官獨任進行簡式審判程序，合先敘明。
二、上揭事實，業據被告於本院審理時坦承不諱，且其於上開時
    間為警查獲時所採取之尿液，經送檢驗結果，確呈嗎啡即海
    洛因代謝物陽性反應，此有高雄市立凱旋醫院99年11月4 日
    濫用藥物尿液檢驗報告（檢體編號：E99416號）、高雄市政
    府警察局鼓山分局99年查獲毒品案件嫌疑人尿液代碼- 姓名
    對照登記表各1 紙在卷可稽。又扣案之白色粉末1 包，經送
    檢驗結果，確含第一級毒品海洛因成分，有高雄市立凱旋醫
    院100 年1 月18日高市凱醫驗字第15256 號濫用藥物成品檢
    驗鑑定書1 份附卷可參，復有第一級毒品海洛因1 包扣案可
    資佐證。據此，足徵被告上開自白核與事實相符，自可採為
    認定事實之證據。綜上，被告持有、施用第一級毒品海洛因
    之犯行，均堪認定。
三、按毒品危害防制條例於92年7 月9 日修正公佈，自93年1 月
    9 日施行，其中第20條、第23條將施用毒品之刑事處遇程式
    ，區分為「初犯」及「5 年內再犯」、「5 年後再犯」，依
    其立法理由之說明：「初犯」，經觀察、勒戒或強制戒治後
    ，應為不起訴處分或不付審理之裁定；經觀察、勒戒或強制
    戒治執行完畢釋放後，「5 年內再犯」者，因其再犯率甚高
    ，原實施之觀察、勒戒及強制戒治既已無法收其實效，爰依
    法追訴或裁定交付審理。至於經觀察、勒戒或強制戒治執行
    完畢釋放後，「5 年後再犯」者，前所實施之觀察、勒戒或
    強制戒治已足以遮斷其施用毒品之毒癮，為期自新及協助其
    斷除毒癮，仍適用「初犯」規定，先經觀察、勒戒或強制戒
    治之程式。從而依修正後之規定，僅限於「初犯」及「5 年
    後再犯」二種情形，始應先經觀察、勒戒或強制戒治程式。
    倘被告於5 年內已再犯，經依法追訴處罰，縱其第3 次（或
    第3 次以上）再度施用毒品之時間，在初犯經觀察、勒戒或
    強制戒治執行完畢釋放5 年以後，已不合於「5 年後再犯」
    之規定，且因已於「5 年內再犯」，顯見其再犯率甚高，原
    實施觀察、勒戒或強制戒治，已無法收其實效，即應依該條
    例第10條處罰（最高法院95年第7 次刑事庭會議決定意旨、
    95年度臺非字第65號刑事判決意旨參照）。查被告曾於89年
    間因施用毒品案件，經本院以89年度毒聲字第1106號裁定送
    觀察、勒戒後，認有繼續施用毒品傾向，再經裁定令入戒治
    處所施以強制戒治，於90年6 月11日執行完畢，並經臺灣高
    雄地方法院檢察署檢察官以90年度戒毒偵字第738 號不起訴
    處分確定。於前開戒治執行完畢釋放後5 年內，復於94年間
    因施用毒品案件，經本院判刑確定，業如事實欄所述，有臺
    灣高等法院被告前案紀錄表1 份在卷可參，其於強制戒治執
    行完畢釋放後5 年內已再犯施用毒品之情事，揆諸上揭說明
    ，雖本次施用毒品之犯行距初犯經強制戒治執行完畢釋放日
    已逾5 年，仍應依法論罪科刑。
四、核被告於事實欄二(一)所為，係犯毒品危害防制條例第10條第
    1 項之施用第一級毒品罪，於事實欄二(二)則係犯同條例第11
    條第1 項之持有第一級毒品罪。檢察官雖未於起訴書載明被
    告另涉犯毒品危害防制條例第11條第1 項之持有第一級毒品
    罪，然被告持有海洛因之犯罪事實業經檢察官載明於起訴書
    之犯罪事實欄，並經公訴人蒞庭補充起訴法條，本院自得併
    予審理，附此敘明。被告於事實欄二(一)所示持有第一級毒品
    之低度行為，為其施用之高度行為所吸收，不另論罪。其所
    犯上開二罪間，犯意各別，行為互殊，應予分論併罰。又被
    告前有如事實欄所載犯罪科刑及執行情形，有上開前案紀錄
    表可按，其於受徒刑之執行完畢後，5 年以內故意再犯本件
    有期徒刑以上之二罪，均為累犯，應依刑法第47條第1 項，
    分別加重其刑。
五、本院審酌被告前曾因施用毒品案件，經送觀察、勒戒及強制
    戒治，並多次經法院判刑且執行完畢，復犯本件持有、施用
    毒品罪，實有不該；另念其施用毒品乃自戕一己之身體健康
    ，尚未對他人造成危害，犯後坦承犯行，及持有毒品數量等
    一切情狀，分別量處如主文所示之刑，並定其應執行刑。至
    扣案之白粉1 包經送驗結果，確含第一級毒品海洛因之成分
    ，業已認明如前，爰依毒品危害防制條例第18條第1 項前段
    之規定，於其所犯持有第一級毒品罪刑項下諭知沒收銷燬之
    ；又鑑定單位一般係以傾倒之方式，將包裝袋內之毒品倒出
    而與包裝袋分離而稱重，必要時，輔以刮杓刮取袋內毒品，
    然無論依何種方式分離，包裝袋內均有極微量之毒品殘留，
    業經法務部調查局以93年3 月19日調科壹字第0930011306 0
    號函釋在案，並為本院職務上已知之事實，足認本件用以包
    覆扣案海洛因之包裝袋，其內含有極微量之毒品殘留而無法
    析離，應整體視為扣案之第一級毒品海洛因，不問屬於犯人
    與否，均應依前開規定併予沒收銷燬之。至於鑑驗耗用之毒
    品既已滅失，自無庸宣告沒收銷燬，附此敘明。
據上論斷，應依刑事訴訟法第273 條之1 第1 項、第299 條第1
項前段，毒品危害防制條例第10條第1 項、第11條第1 項、第18
條第1 項前段，刑法第11條、第47條第1 項、第51條第5 款，判
決如主文。
本案經檢察官余彬誠到庭執行職務。
中    華    民    國   100    年    5     月    4     日
                  刑事第十庭  法  官  楊佩蓉
以上正本證明與原本無異。
如不服本判決應於收受送達後10日內向本院提出上訴書狀，並應
敘述具體理由；如未敘述上訴理由者，應於上訴期間屆滿後20日
內向本院補提理由書（均須按他造當事人之人數附繕本）「切勿
逕送上級法院」。
中    華    民    國   100    年    5     月    4     日
                              書記官  陳蓉柔
附錄本案判決論罪科刑法條：
毒品危害防制條例第10條第1 項
施用第一級毒品者，處6 月以上5 年以下有期徒刑。
毒品危害防制條例第11條第1 項
持有第一級毒品者，處3 年以下有期徒刑、拘役或新臺幣5 萬元
以下罰金。